臺灣高等法院高雄分院刑事判決
111年度上訴字第514號
上  訴  人  
即  被  告  林慶銓


選任辯護人  郭國益律師（法扶律師）
上列上訴人因毒品危害防制條例案件，不服臺灣橋頭地方法院11
0年度訴字第397號中華民國111年3月25日第一審判決關於量刑部
分（起訴案號：臺灣檢頭地方法院檢察署110年度偵字第10819號
），提起上訴，本院判決如下：
    主  文
上訴駁回。
    理  由
一、程序事項：
　㈠刑事訴訟法第348條第3項規定：「上訴得明示僅就判決之刑
    、沒收或保安處分一部為之」，其立法理由指出：「為尊重
    當事人設定攻防之範圍，並減輕上訴審審理之負擔，容許上
    訴權人僅針對刑、沒收或保安處分一部提起上訴，其未表明
    上訴之認定犯罪事實部分，則不在第二審之審判範圍。如為
    數罪併罰之案件，亦得僅針對各罪之刑、沒收、保安處分或
    對併罰所定之應執行刑、沒收、保安處分，提起上訴，其效
    力不及於原審所認定之各犯罪事實，此部分犯罪事實不在上
    訴審審查範圍」。是科刑事項已可不隨同其犯罪事實而單獨
    成為上訴之標的，且上訴人明示僅就科刑事項上訴時，第二
    審法院即不再就原審法院所認定之犯罪事實為審查，而應以
    原審法院所認定之犯罪事實，作為論認原審量刑妥適與否的
    判斷基礎。　
　㈡本件上訴人即被告林慶銓（下稱被告）於本院已明示係針對
    原判決量刑部分上訴（見本院卷第80頁），依據前述說明，
    本院僅就原審判決關於量刑（含定執行刑部分）妥適與否進
    行審理，至於原審判決其他部分，則非本院審查範圍。
二、本案據以審查量刑妥適與否之原審所認定之犯罪事實、所犯
    罪名、宣告刑：
  ㈠原審認定之犯罪事實：
　　被告明知甲基安非他命屬毒品危害防制條例所定列管之第二
    級毒品，依法不得販賣、持有，竟意圖營利基於販賣第二級
    毒品之犯意，分別於附表一編號1至3所示時地販賣甲基安非
    他命與高婉菁（編號1，檢察官誤載為高婉清）、蕭清城（
    編號2）及陳泳峰（編號3），並分別收取編號1至3所示價金
    （各次交易數量及金額如各編號所示）。
  ㈡所犯罪名：　　
　  核被告就附表所為，係犯毒品危害防制條例第4條第2項之販
    賣第二級毒品罪。所犯上開3罪犯意各別，行為互殊，應予
    分論併罰。
  ㈢刑罰加重減輕事由：　　
  ⒈有關累犯加重：
　　被告前因施用毒品案件，先後經臺灣高雄地方法院103年度
    審訴字第1164號判處有期徒刑4月及8月、104年度審訴字第1
    855號判處有期徒刑3月及7月確定，經同法院分別以104年度
    聲字第2767號、105年度聲字第771號裁定應執行有期徒刑10
    月及9月，先後接續執行並於106年1月9日執行完畢出監，有
    臺灣高等法院被告前案紀錄表在卷可參。被告前受有期徒刑
    執行完畢後，5年內故意再犯本案有期徒刑以上之罪，均為
    累犯，且無應量處最低度刑之情形，與司法院釋字第775號
    解釋所指應就累犯是否應加重其最低本刑而為裁量之情形不
    同，自應依累犯規定加重其刑（無期徒刑部分不得加重）。
  ⒉有關偵審中自白減輕：　　　
    被告本案所犯各次犯行，於警詢、偵查中及法院審理中均已
    自白犯行，有被告之各次筆錄在卷可憑，爰均依毒品危害防
    制條例第17條第2 項之規定減輕其刑，除法定刑為死刑、無
    期徒刑部分不得加重外，並依法先加後減之。　　
  ⒊關於刑法第59條酌減：
　　刑法第59條之酌量減輕其刑，必須犯罪另有特殊之原因與環
    境等等，在客觀上足以引起一般同情，認為即予宣告法定低
    度刑期猶嫌過重者，始有其適用。本件被告所涉販賣第二級
    毒品犯行適用前述毒品危害防制條例第17條第2項規定減輕
    其刑後，最輕之處斷為有期徒刑5年，客觀上要無情輕法重
    或任何足以引起一般人同情之處，至於被告坦承犯行暨交易
    次數及數量多寡等情事，要屬法院量刑參考事由，無從執為
    酌減其刑之依據。
　㈣被告就所涉前揭販賣第二級毒品犯行具有累犯加重（法定刑
    為無期徒刑部分不得加重）事由及毒品危害防制條例第17條
    第2項減輕事由，應依刑法第71條第1項規定分別先加重後減
    輕之。　
三、原審之宣告刑及定執行刑：　　
  ㈠宣告刑部分：
　  原審審酌被告明知甲基安非他命為列管之第二級毒品，具有
    成癮性，服用後會產生依賴性、耐藥性且戒癮不易，嚴重影
    響他人身心健康，竟無視國家杜絕毒品犯罪之禁令販賣以牟
    利，戕害國民身心健康，危害社會治安助長毒品氾濫，且迄
    於羈押訊問時始坦承犯行，與偵查中自始坦承全部犯行之情
    形不同；兼衡販賣所得價金等犯罪情節；自陳高職畢業、現
    從事鋁門窗工作等一切情狀，分別量處如附表一所示有期徒
    刑5年7月、5年6月、5年4月）。
　㈡定執行刑部分：
　  就定執行刑部分則敘明：數罪併罰之定應執行之刑，係出於
    刑罰經濟與責罰相當之考量，並非予以犯罪行為人或受刑人
    不當之利益，定應執行刑之宣告，乃對犯罪行為人本身及所
    犯各罪之總檢視，除應考量行為人所犯數罪反應出之人格特
    性，並應權衡審酌行為人之責任與整體刑法目的及相關刑事
    政策，依刑法第51條第5款之規定，以宣告各刑中之最長期
    為下限，各刑合併之刑期為上限，但不得逾30年，資為裁量
    權之外部界限，並應受法秩序理念規範之比例原則、平等原
    則、責罰相當原則等內部抽象價值要求界限之支配，俾符合
    法律授與裁量權之目的，以區別數罪併罰與單純數罪之不同
    ，兼顧刑罰衡平原則。而審酌被告販賣毒品次數3次且對象
    各別，販賣時間為109年8至10月間與各次販賣價量，並考量
    犯後坦承犯行，減少司法資源耗費，復衡酌其日後仍有回歸
    社會生活必要，兼衡數罪併罰限制加重與多數犯罪責任遞減
    原則，分別就附表一各罪宣告刑定應執行之刑為有期徒刑6
    年4月。
四、被告上訴意旨略以：其販賣毒品之金額甚微，較之大盤商不
    可同日而語，原審依累犯規定加重，定應執行為有期徒刑6
    年4月顯然過重，且未依刑法第59條之規定酌量減輕，亦有
    不當云云。
五、本院之判斷：㈠如前所述，依司法院釋字第775 號解釋意旨
    ，係指構成累犯者，不分情節，一律加重最低本刑，於不符
    合刑法第59條所定要件之情形下，致生行為人所受之刑罰超
    過其所應負擔罪責之個案，不符罪刑相當原則、比例原則，
    於此範圍內，在刑法第47條第1 項修正前，為避免發生上述
    罪刑不相當的情形，法院就該個案應裁量是否加重最低本刑
    ；亦即僅於個案經裁量後認如處最低法定刑，又無法適用刑
    法第59條規定減輕之情形，法院始應依此解釋意旨裁量不予
    加重最低本刑（最高法院109年度台上字第619號判決意旨參
    照）。被告所犯本案販賣第二級毒品犯行，符合偵審中自白
    之規定，經減輕其法定刑後，並無情輕法重而應裁量減輕之
    情形。㈡販賣第二級毒品罪之法定刑為「處無期徒刑或10年
    以上有期徒刑，得併科新臺幣1千5百萬元以下罰金。」，原
    審依偵審中自白之規定減輕後，則無期徒刑減輕後為20年以
    下15年以上有期徒刑；有期徒刑部分減輕後為5年以上7年6
    月以下，原判決依販賣之金額不同，及累犯之規定加重（有
    期徒刑部分）後，分別量處有期徒刑5年7月、5年6月、5年4
    月，復審酌所犯3罪之犯罪時間之密集性、多數犯罪責任遞
    減原則，將來仍須復歸社會等情，定其應執行刑為有期徒刑
    6年4月，已趨近於低度之應執行刑，經核並無過苛或不當之
    情事，被告上訴意旨執以指摘，為無理由，應予駁回。
據上論結，應依刑事訴訟法第368條，判決如主文。
本案經檢察官鍾忠孝到庭執行職務。
中　　華　　民　　國　　111 　年　　8 　　月　　18　　日
                  刑事第四庭    審判長法  官  黃建榮
                                      法  官  陳君杰
                                      法  官  李嘉興
以上正本證明與原本無異。
如不服本判決應於收受本判決後20日內向本院提出上訴書狀，其
未敘述上訴理由者，並得於提起上訴後20日內向本院補提理由書
狀（均須按他造當事人之人數附繕本）「切勿逕送上級法院」。
中　　華　　民　　國　　111 　年　　8 　　月　　18　　日
　　　　　　　　　　　　　　　　　　　書記官  賴梅琴
附錄本判決論罪科刑法條：　　　　　　　　　　　　　　　　毒品危害防制條例第4條第2項
販賣第二級毒品者，處無期徒刑或10年以上有期徒刑，得併科新臺幣1千5百萬元以下罰金。　　　　　　　　　　　　　　　　
附表一：
編號 交易時間 地點 對象 毒品種類、重量、金額及交易方式 宣告刑 1 109年10月23日2時38至40分間（起訴書誤載為2時12分許） 高雄市○○區○○○路000號（起訴書誤載為自立一路）前林慶銓所駕駛車號00-0000號自小客車上 高婉菁 高婉菁以通訊軟體LINE與林慶銓（持用未扣案不詳行動電話）聯繫，雙方於左列時地見面議定由高婉菁向林慶銓購買1萬元甲基安非他命，林慶銓向高婉菁收取價金1萬元，並當場交付重量不詳甲基安非他命1包與高婉菁既遂 林慶銓販賣第二級毒品，累犯，處有期徒刑伍年柒月。 2 109年8月20日21時17分許（起訴書誤載為21時13分許 高雄市○○區○○街00巷00號前公有停車場 蕭清城 蕭清城以通訊軟體LINE與林慶銓(持用未扣案不詳行動電話)聯繫，雙方於左列時地見面議定由蕭清城向林慶銓購買8,000元甲基安非他命，林慶銓向蕭清城收取價金8,000元，並當場交付重量不詳甲基安非他命1包與蕭清城既遂 林慶銓販賣第二級毒品，累犯，處有期徒刑伍年陸月。 3 109年9月1日某時 同上 陳泳峰 陳泳峰以通訊軟體LINE與林慶銓(持用未扣案不詳行動電話)聯繫，雙方於左列時地見面議定由陳泳峰向林慶銓購買3,000元甲基安非他命，林慶銓當場交付重量不詳甲基安非他命1包與陳泳峰既遂，陳泳峰未支付款項即離開，嗣林慶銓於同年月6日2時28分許於左列地點向陳泳峰收取價金3,000元 林慶銓販賣第二級毒品，累犯，處有期徒刑伍年肆月。